臺灣嘉義地方法院民事判決　九十年度簡上字第七○號
　　上　訴　人　財將企業股份有限公司
　　法定代理人　陳武輝
　　訴訟代理人　張壁蘭
　　　　　　　　蘇千祿
　　被上訴人　　甲○○
右當事人間請求給付票款事件，上訴人對於中華民國九十年五月三日本院嘉義簡易庭
八十九年度嘉簡字第二二一號第一審判決提起上訴，本院判決如左：
    主      文
上訴駁回。
第二審訴訟費用由上訴人負擔。
    事      實
甲、上訴人方面：
    一、聲明：求為判決，
        （一）原判決廢棄。
        （二）右廢棄部分被上訴人應給付上訴人新台幣貳拾貳萬陸仟元整，及自民
              國八十八年十二月十日起至清償日止，按年息百分之六計算之利息。
        （三）訴訟費用由被上訴人負擔。
    二、陳述：除與原審判決書所載者相同茲予引用外，補稱：
              本事件最重要爭執在於動產擔保交易法第二十九條第一項規定，係在
              該標的物為「可以出賣之情形」方有適用之餘地。本事件車輛點交時
              ，上訴人並未取得鑰匙，因該車輛係為特殊車種，且原廠鑰匙中置有
              晶片，若無晶片之開啟車內電腦噴油控制，則完全無法發動及開啟車
              輛，因此上訴人於點交車輛後，即向原廠聲請重新配發鑰匙及晶片，
              原廠至八十七年八月二十五日十五時十八分，才將新配用之鑰匙及晶
              片交付上訴人，依前交付鑰匙及晶片而使該車輛可以發動出售之時間
              為八十七年八月二十五日，上訴人顯無超過動產擔保交易法第二十九
              條第一項之三十天限制。
    三、證據：除援用原審之立證方法外，並提出原廠發票、結帳單、合同興股份有
        限公司函文等件為證。
乙、被上訴人方面：
    一、聲明：求為判，如主文所示。
    二、陳述：與原審判決書所載者相同茲予引用。
    三、證據：援用原審之立證方法。
    理      由
一、本件上訴人起訴主張，訴外人雋鷹國際有限公司（以下簡稱：雋鷹公司）向上訴
    人購買一輛小客車（ＦＩＡＴ　ＰＵＮＴＯ），總價為新台幣（以下同）五十五
    萬三千三百九十二元，雙方簽訂附條件買賣契約，而被上訴人則為該契約之連帶
    保證人，被上訴人並且簽發一張本票作為擔保，其票面金額是四十三萬三千元，
    發票日為八十五年十二月二十四日，未記載本票到期日，因雋鷹公司自八十七年
    三月三十一日起，即未依約繳款，原告依照「附條件買賣契約書」的約定，將車
    輛取回後，舉行公開拍賣，扣除拍賣汽車所得之價金後，雋鷹公司尚積欠上訴人
    二十二萬六千元（包括未還的價款、遲延利息、找車、配鎖、停放車輛、拍賣程
    序、罰金、稅金以及過戶等一切費用）。再者，上開車輛係特殊車種，上訴人於
    點交時，並未取得該鑰匙，而該原廠鑰匙中置有晶片，若無晶片之開啟車內電腦
    噴油控制，則完全無法發動及開啟車輛，因此，上訴人於點交車輛後，即向原廠
    聲請重新配發鑰匙及晶片，原廠至八十七年八月二十五日十五時十八分，始將新
    配用之鑰匙及晶片交付上訴人，依前交付鑰匙及晶片而使該車輛可以發動出售之
    時間為八十七年八月二十五日，距上訴人拍賣時並未超過動產擔保交易法第二十
    九條第一項之三十天限制。為此，上訴人自得依照動產擔保交易法第二十條規定
    及票據關係，向連帶保證人即被上訴人，請求前揭雋鷹公司所積欠上訴人之金額
    。
二、被上訴人則以，上訴人在雋鷹公司未依約還款時，應先通知被上訴人，伊會替雋
    鷹公司清償，如此，可以免去許多不必要的花費，但是，上訴人並沒有通知，反
    而直接拍賣，這顯然不公平等語，資為辯解。
三、本件訴外人雋鷹公司於八十五年十二月三十日，曾向上訴人購買一輛小客車（Ｆ
    ＩＡＴ　ＰＵＮＴＯ），約定分期總價為五十五萬三千三百九十二元，雙方簽訂
    附條件買賣契約，而被上訴人則為該契約之連帶保證人，被上訴人並簽發一張本
    票作為擔保，其票面金額是四十三萬三千元，發票日為八十五年十二月二十四日
    ，未記載本票到期日，嗣因雋鷹公司自八十七年三月三十一日起，即未依約繳款
    ，原告依照「附條件買賣契約書」約定，於八十七年八月十三日上午十一點，將
    該車輛取回，並於八十七年九月十九日，舉行公開拍賣而拍定等情，此為兩造所
    不爭執，復有附條件買賣契約書、本票、帳卡明細清冊、臺灣士林地方法院八十
    七年八月十三日士院仁執速字第六０一二號函、車輛拍賣拍定證明書等件附卷可
    資佐證，自堪信為真實。
四、按買受人得於出賣人取回占有標的物後十日內，以書面請求出賣人將標的物再行
    出賣。出賣人縱無買受人之請求，亦得於取回占有標的物後三十日內將標的物再
    行出賣。出賣人取回占有標的物，未受買受人前項再行出賣之請求，或於前項三
    十日之期間內未再出賣標的物者，出賣人無償還買受人已付價金之義務，所訂附
    條件買賣契約失其效力，動產擔保交易法第二十九條定有明文。依前揭法文規定
    ，附條件買賣之出賣人在取回標的物後，若未於三十日內，將標的物出賣者，依
    照該法文第二項規定，雙方所訂的附條件買賣契約失去效力。而揆之該法文立法
    目的，顯係為了避免彼此間的法律關係，拖延不決，因此，發生這種情形，附條
    件買賣契約即失去效力。而該附條件買賣契約既失其效力，出賣人自不得再向買
    受人請求賠償取回標的物之費用及其債權不足清償部分之損害，雙方之責任，均
    因而歸於消滅（最高法院八十四年度台上字第四三號判決參照）。經查：
    （一）上訴人因雋鷹公司未依約繳款，乃依附條件買賣契約書之約定，於八十七
          年八月十三日上午十一點，將上開車輛取回等情，有如前述，而上訴人主
          張，取回該車輛時，並未取得該車輛之鑰匙等情，亦為被上訴人所不爭，
          固堪信為真實。
    （二）惟前揭車輛既經上訴人取回而占有，該車輛之本體即有其價值可言，此揆
          之一般情理即明，是上開車輛自得予以出賣。雖上訴人主張，該車輛尚未
          取得錀匙，而需向廠商定製含有晶片之原廠鑰匙，始得開啟車內電腦噴油
          控制，而完全發動及開啟車輛等語。然無原廠鑰匙以資啟動車輛，僅係影
          響承買人買受之意願，而涉及該車輛出賣金額多寡之問題而已。並非該車
          輛在市場上之價值，全無分文。況承受人於買受前揭車輛後，並非不得向
          原廠再定製該車輛之鑰匙，或本諸於買賣契約之從義務，而請求出賣人即
          上訴人協力向原廠取得該鑰匙。是依上所述，上訴人主張前揭法文所定之
          三十日法定期間，應扣除其取回後車輛後，至廠商於八十七年八月二十五
          日十五時十八分，將所定製之鑰匙交付上訴人之該段期間等語，實乃增加
          該法文所未規定之限制，於法容有未合，其此部分之主張，要屬無據至明
          。
    （三）本件上訴人既於八十七年八月十三日早上十一點，將車輛取回，嗣遲至於
          八十七年九月十九日，始將該車輛舉行公開拍賣而拍定，均見前述，顯然
          兩者相距已逾三十日，按上開法文說明，上訴人與訴外人雋鷹公司所訂之
          附條件買賣契約即失去效力。揆之首揭說明，上訴人即出賣人自不得再向
          雋鷹公司即買受人請求賠償取回標的物之費用及其債權不足清償部分之損
          害，雙方之責任，均因而歸於消滅。
    （四）按「主債務人所有之抗辯，保證人得主張之。」民法第七四二條第一項定
          有明文。本件前揭附條件買賣契約既失去效力，且雋鷹公司對於上訴人之
          責任業已歸於消滅，則在前揭附條件買賣契約處於連帶保證人地位之被上
          訴人，依前揭說明，對於上訴人之責任，亦歸於消滅至明，是上訴人請求
          被上訴人應負擔該車輛未還之價款、遲延利息、找車、配鎖、停放車輛、
          拍賣程序、罰金、稅金以及過戶等一切費用，共二十二萬六千元，應屬無
          據灼然。
五、綜前說明，上訴人以前揭事由，本於附條件買賣契約主債務人之連帶保證人及以
    該保證人地位所簽立票據之法律關係，請求被上訴人應給付上訴人二十二萬六千
    元及其遲延利息，因其主張前揭附條件買賣契約已失其效力，上訴人自不得再依
    已失效之契約請求被上訴人履行該契約所定連帶保證人之責任，從而，本件上訴
    人起訴之上開請求，洵無依據，不應准許。原審因而駁回上訴人之請求，洵屬正
    當，上訴意旨，求為廢棄，於法無據，不應准許，自應駁回。
六、本件事證已臻明確，兩造其餘攻擊防禦方法，經核與判決結果不生影響，爰不予
    一一論述，併予敘明。
七、據上論結，本件上訴為無理由，依民事訴訟法第四百三十六條之一第三項、第四
    百四十九條第一項、第七十八條，判決如主文。
中　　　華　　　民　　　國　　九十一　　年　　 十一 　　月　　 十八 　　日
~B臺灣嘉義地方法院民事第一庭
~B　　審判長法官　王漢章
~B　　法　　　官　黃茂宏
~B　　法　　　官　馮保郎
右為正本係照原本作成。
本判決不得上訴。
中     華       民      國    九十一    年     十一     月     十八     日
~B　　書　記　官　李銷勳
